臺灣花蓮地方法院民事裁定
111年度消債聲免字第2號
聲請人即債務人  方星雲

上列債務人因消費者債務清理更生事件聲請免責，本院裁定如下
：
    主    文
債務人方星雲應予免責。
    理  由
一、按更生方案經法院裁定認可確定後，債務人因不可歸責於己
    之事由，致履行有困難者，得聲請法院裁定延長其履行期限
    。但延長之期限不得逾二年。債務人可處分所得扣除自己及
    依法應受其扶養者所必要生活費用之餘額，連續三個月低於
    更生方案應清償之金額者，推定有前項事由。第1項延長期
    限顯有重大困難，債務人對各債權人之清償額已達原定數額
    三分之二，且無擔保及無優先權債權受償總額已逾依清算程
    序所得受償之總額時，法院得依債務人之聲請，為免責之裁
    定。但於裁定前，應使債權人有陳述意見之機會，消費者債
    務清理條例(下稱消債條例)第75條第1、2、3項有明文。
二、聲請意旨略以：聲請人前經鈞院109年度司消債聲字第4號、
    110年度司消債聲字第5號民事裁定，准予延長104年度司執
    消債更字第13號更生方案之履行期限，惟新冠肺炎疫情反覆
    ，就業市場仍舊持續緊縮，且已達消債條例第75條第1項但
    書所定兩年延長期限上限。聲請人經認可之更生方案原定還
    款總數額為新臺幣(下同)731,445元，其中債權人永豐銀行
    佔債權比例32.51%、中國信託商銀佔債權比例67.49%，計算
    後二者累積還款金額應分別為237,793元、493,653元，據聲
    請人自行計算累計還款，對永豐銀行、中國信託商銀各已還
    款160,463元、329,264元，均已達法定3分之2聲請免責門檻
    ，且已達清算保障價值。聲請人於民國111年5月20日染疫解
    隔離後，當時任職公司通知將於同年5月21日起，因疫情影
    響放無薪假，由於收入即將歸零，無奈退租回到花蓮養病。
    6、7月皆處於失業狀態，求職屢屢碰壁，8月1日起參與花蓮
    就業輔導站之疫情安心即時上工計畫(時薪168元，每日上工
    4小時，一個月不得超80小時)，該計畫實施至112年6月30日
    ，每月最高薪資扣除勞健保後，聲請人所得金額為12,764元
    ，已經遠低於最低生活費，在入不敷出的狀況下，聲請人已
    經開始跟保險借支充當生活，目前已無任何還款能力。依消
    債條例第75條第3項規定聲請免責。
三、經查：
(一)經本院調閱相關卷宗資料可知，聲請人前經本院以104年度
    消債更字第3號裁定自104年4月7日上午10時起開始更生程序
    ，本院司法事務官於104年12月7日以104年度司執消債更字
    第13號裁定認可更生方案，更生方案內容為自認可更生方案
    裁定確定之翌月起，以每月為1期，分6年共72期。第1至30
    期，每期當月10日清償6,009元；第31至72期，每期當月10
    日清償9,509元；第72期，該期當月10日再多提出151,797元
    ，合計清償731,445元。聲請人於109年5月1日聲請延長更生
    方案履行期限，經本院司法事務官於109年5月28日以109年
    度司消債聲字第4號裁定，准許聲請人延長更生履行期限12
    個月，即聲請人應於110年6月10日起繼續履行更生方案。嗣
    聲請人於屆期後再次聲請延長更生方案履行期限，經本院司
    法事務官於110年9月10日以110年度司消債聲字第5號裁定准
    許延長更生方案12個月履行期限。聲請人於上開延長更生履
    行期限屆至後，依消債條例第75條第3項規定聲請免責。另
    經函詢債權人，對於債務人是否應予免責一節表示意見，債
    權人並未同意債務人免責(卷29、41頁)。
(二)聲請人主張其經任職之公司通知自111年5月21日起放無薪假
    ，而從臺北退租返回花蓮，同年6、7月失業無收入，自8月1
    日起參與花蓮就業輔導站疫情安心即時上工計畫，該計畫實
    施至112年6月30日，現每月收入約為12,764元，有聲請人所
    提留職停薪證明書、房屋租賃契約書、存摺影本、安心即時
    上工計畫進用人員注意事項為證(卷75至93頁)，及本院依職
    權查得聲請人勞工保險投保資料表可參(卷53至62頁)，堪信
    為真實。由上可知，聲請人現每月收入僅約12,764元，低於
    衛生福利部公布之111年臺灣省每人每月最低生活費14,230
    元之1.2倍17,076元，顯不足以負擔更生方案每月應還款金
    額，堪認聲請人有不可歸責於己之事由，致履行更生方案有
    困難。又聲請人之更生方案履行期限，業經本院裁定准許延
    長期限合計已達2年，依據前開規定，聲請人已無法再聲請
    延長更生方案履行期限。
(三)聲請人主張其自更生方案認可後，對各債權人之清償數額已
    逾3分之2之事實，經本院通知債權人陳述意見之結果(卷29
    至31、41頁)，其等受清償之金額及比例如附表所示，均已
    達更生方案原定清償數額3分之2。聲請人名下除保單解約金
    151,797元外，別無其他資產(104年度司執消債更字第13號
    卷99頁、卷63至68頁)，而聲請人清償總額為489,746元，已
    逾普通債權人依清算程序得受償金額151,797元，故本件應
    符合消債條例第75條第3項所定「債務人對各債權人之清償
    額已達原定數額三分之二，且無擔保及無優先權債權受償總
    額已逾依清算程序所得受償之總額」要件。
附表 債權人 依更生方案應清償總額 原定數額2/3金額(四捨五入) 已受清償之金額 1 永豐商業銀行 237,791元 158,527元 160,463元 2 中國信託商業銀行 493,654元 329,103元 329,283元 
四、綜上所述，聲請人所提更生方案經本院裁定認可確定後，因
    有不可歸責於己之事由，致履行更生方案有困難，經本院裁
    定延長更生方案履行期限二年後，再聲請延長更生期限顯有
    重大困難，又其對各債權人之清償額已達更生方案原定數額
    三分之二，且無擔保及無優先權債權受償總額亦已逾依清算
    程序所得受償之總額。從而，聲請人聲請本院裁定免責，為
    有理由，應予准許。爰裁定如主文。 
中　　華　　民　　國　　111 　年　　11　　月　　17　　日
                        臺灣花蓮地方法院消債法庭
                                法  官  楊碧惠
以上正本係照原本作成。
如不服本裁定應於送達後10日內向本院提出抗告狀（須附繕本）
，並繳納抗告費新臺幣1,000元。
中　　華　　民　　國　　111 　年　　11　　月　　17　　日
                                書記官  吳琬婷